臺灣臺南地方法院民事判決　　　　　　　100年度訴字第783號
原　　　告
兼被選定人　陳宜璇
訴訟代理人　陳里己律師
被　　　告　徐菊枝
上列當事人間請求遷讓房屋事件，經本院於民國100年8月30日言
詞辯論終結，判決如下：
    主  文
被告應將門牌號碼臺南市○○區○○里○○路四三五號房屋（建
號：台南市○○區○○段00000-000）之二樓全部返還予原告及
其他共有人。
訴訟費用新台幣貳萬陸仟肆佰肆拾參元由被告負擔。
    事實及理由
壹、程序方面：
一、按多數有共同利益之人，得由其中選定一人或數人，為選定
    人及被選定人全體起訴或被訴。訴訟繫屬後，經選定前項之
    訴訟當事人者，其他當事人脫離訴訟。訴訟當事人之選定及
    其更換、增減，應以文書證之。被選定人有為選定人為一切
    訴訟行為之權。但選定人得限制其為捨棄、認諾、撤回或和
    解，民事訴訟法第41條第1、2項、第42條、第44條第1項定
    有明文。查原告陳以成、洪梅英、蕭宗霖、蕭雅娟、何慧珠
    、陳宜佩、徐水田、王雪欽、陳永政、陳宜璇、陳宜彤、莊
    鵬及林健禾等13人，以其等均為坐落臺南市○○區○○段
    0183地號、0000-0000地號土地及其上臺南市○○區○○段
    00357建號之建物（即門牌號碼為臺南市○○區○○里○○
    路435號，下稱系爭建物）之共有人，因被告無權占有系爭
    建物二樓，而依所有物返還請求權請求被告返還房屋。嗣於
    提起本件訴訟後，於100年6月23日具狀陳明因對被告皆有所
    有物返還請求權存在，為有共同利益之人，且非屬民事訴訟
    法第40條第3項所規定之非法人團體，因而選定其中之陳宜
    璇為選定當事人，為選定人及被選定人全體起訴，並有為一
    切訴訟行為之權等情，已據原告提出選定當事人同意書12份
    在卷為據（見本院100年度補字第255號卷第44-58頁），自
    符合上開民事訴訟法選定當事人之規定，得由原告陳宜璇擔
    任本件原告，為全體選定人及被選定人提起本件訴訟，核先
    敘明。
二、本件被告徐菊枝經合法通知，未於言詞辯論期日到場，核無
    民事訴訟法第386條所列各款情形，爰依原告之聲請，由其
    一造辯論而為判決。
貳、實體方面：
一、原告主張：
（一）緣原告及上開選定人陳以成等12人為坐落臺南市○○區○
      ○段0183地號、0000-0000地號土地及其上臺南市○○區
      ○○段00357建號之建物之共有人，有土地、建物謄本各
      一份可稽。訴外人邱國雄於15年前，向原告陳宜璇等人租
      賃上開建物、土地（即上開建物之基地）暨建物內之設備
      ，在其上經營「邱國雄即銘生慢性復健醫院」，約於二年
      多前，訴外人邱國雄因身體關係前往美國就醫，經訴外人
      邱國雄與其弟即訴外人邱平滿協議，改由其弟邱平滿向原
      告陳宜璇等人承租，並由訴外人邱國雄委由訴外人邱平滿
      繼續負責經營「邱國雄即銘生慢性復健醫院」。依原告陳
      宜璇等人與訴外人邱平滿雙方所訂租賃房、地、設備之租
      賃契約書之約定，租期至民國100年12月31日屆滿，有租
      約乙份可憑，而訴外人邱平滿則將系爭建物之2樓交予被
      告徐菊枝占有，以經營「銘生慢性復健醫院附設護理之家
      」，此亦有護理機構開業執照乙份為憑。
（二）因訴外人邱平滿至100年1月10日，已積欠原告陳宜璇等人
      之房屋租金達三個月，經限期繳交租金未繳，合於終止租
      賃契約之法定要件。因而，原告陳宜璇等人立即委託律師
      寄郵局存證信函給訴外人邱平滿，告以終止租賃關係，該
      郵局存證信函於100年1月13日送達訴外人邱平滿而發生終
      止租約之效力，此有原告陳宜璇等人所寄終止租約之郵局
      存證信函影本一份，以及訴外人邱平滿回覆之郵局存證信
      函暨信封影本各一份，可資證明。因原告等人與訴外人邱
      平滿之間之租賃契約業已終止，則被告已無占有系爭建物
      二樓之合法權源，自應將系爭建物返還予全體所有人，惟
      被告於原告合法租止與邱平滿就系爭建物租約後，仍繼續
      占有系建物之2樓，以經營銘生慢性復健醫院附設護理之
      家，顯係無權占有系爭建物之2樓。
（三）按「所有人對於無權占有或侵奪其所有物者，得請求返還
      之。對於妨害其所有權者，得請求除去之。有妨害其所有
      權之虞者得請求防止之」、「各共有人對於第三人，得就
      共有物之全部為本於所有權之請求。但回復共有物之請求
      ，僅得為共有人全體之利益為之。」民法第767條、821條
      分別定有明文，原告為系爭建物之共有人，而被告現仍占
      有系爭建物之2樓以經營銘生慢性復健醫院附設護理之家
      ，惟於法並無任何占有權源，顯係無權占有，原告自得本
      於系爭建物之所有權之共有人地位，依民法第821條、767
      條之規定，請求被告將系爭建物之2樓全部返還予原告及
      其他共有人。
（四）並聲明：求為判決如主文所示。
二、被告徐菊枝未於言詞辯論期日到場，亦未提出書狀作何聲明
    或陳述。
三、得心證之理由：
（一）按所有人對於無權占有或侵奪其所有物者，得請求返還之
      。又各共有人對於第三人，得就共有物之全部，為本於所
      有權之請求，但回復共有物之請求，僅得為共有人全體之
      利益為之，民法第767條前段、第821條定有明文。又以無
      權占有為原因，請求返還土地者，占有人對土地所有權存
      在之事實無爭執，而僅以非無權占有為抗辯者，土地所有
      權人對其土地被無權占有之事實無舉證責任，占有人自應
      就其取得占有係有正當權源之事實證明之（最高法院85年
      度台上字第1120號裁判意旨參照）。
（二）查本件原告起訴主張之前揭事實，業據其提出土地、建物
      登記第二類謄本、銘生醫院租賃契約書、房屋租賃契約書
      補充說明、「銘生慢性復健醫院附設護理之家」之護理機
      構開業執照影本、終止租賃契約之郵局存證信函、訴外人
      邱平滿同意遷出之切結書（訴外人邱平滿誤繕為契結書）
      為證，核屬相符。而被告對於原告主張之事實，已於相當
      時期受合法之通知，而於言詞辯論期日不到場，亦未提出
      準備書狀爭執，依民事訴訟法第280條第3項本文準用同條
      第1項之規定，應視同自認。綜合上開證據資料，自堪信
      原告之主張為真實。
（三）按被告以系爭建物之二樓經營「銘生慢性復健醫院設設護
      理之家」，雖於100年7月12日申請自「100年7月5日至101
      年7月4日止」停業一年，並已將原收容之住民安置到其他
      合法機構，此有台南市政府衛生局100年8月3日南市衛醫
      字第1000033598號函在卷足憑（見本院卷第23頁），惟被
      告僅停業，未歇業，亦未他遷，待停業期滿後之101年7月
      4日尚可在原址申請復業，即目前在台南市政生局仍登記
      系爭建物二樓為被告經營的護理之家使用，被告仍有使用
      系爭建物二樓之情事甚明。而原告陳宜璇等13人為系爭建
      物之共有人，且原告與訴外人邱平滿所簽訂之租賃契約既
      已終止，被告復未能舉證證明其有何占有系爭建物二樓之
      正當權源，其等請求被告等返還系爭建物二樓，揆諸前揭
      法律規定，即有理由，應予准許。
（四）綜上所述，本件原告基於所有物返還請求權之法律關係，
      請求被告應將門牌號碼為臺南市○○區○○里○○路435
      號之房屋之二樓之全部返還予原告及其他共有人，即有理
      由，應予准許。
四、末按訴訟費用，由敗訴之當事人負擔；法院為終局判決時，
    應依職權為訴訟費用之裁判，民事訴訟法第78條及第87條第
    1 項分別定有明文。經查本件訴訟費用額為26,443元，此外
    別無其他支出，爰依上開規定確定訴訟費用之負擔如主文第
    二項所示。
五、據上論結，本件原告之訴為有理由，依民事訴訟法第385條
    第1項前段、第78條、第87條第1項，判決如主文。
中    華    民    國   100    年    9     月    13    日
                  民事第一庭    法  官  張麗娟
以上正本係照原本作成。
如不服本判決，應於送達後廿日內，向本院提出上訴狀並表明上
訴理由，如於本判決宣示後送達前提起上訴者，應於判決送達後
廿日內補提上訴理由書（須附繕本）。如委任律師提起上訴者，
應一併繳納上訴裁判費。
中    華    民    國   100    年    9     月    13    日
                                書記官  楊宗倫